【裁判字號】    97,上訴,2642
【裁判日期】    970813
【裁判案由】    毒品危害防制條例
【裁判全文】
臺灣高等法院刑事判決                97年度上訴字第2642號
上  訴  人
即  被  告  甲○○
上列上訴人即被告因違反毒品危害防制條例案件，不服臺灣板橋
地方法院97年度訴字第209 號，中華民國97年3月7日第一審判決
（起訴案號：臺灣板橋地方法院檢察署96年度毒偵字第8569號）
，提起上訴，本院判決如下：
    主  文
上訴駁回。
    事  實
一、甲○○曾因施用毒品案件，經臺灣新竹地方法院以87年度毒
    聲字第752 號裁定送觀察、勒戒後，認有繼續施用毒品之傾
    向，經同法院以87年度毒聲字第1106號裁定送強制戒治，於
    民國（下同）88年7 月12日因停止戒治釋放出所付保護管束
    ，嗣於88年12月16日保護管束期滿視為執行完畢，並由臺灣
    新竹地方法院檢察署檢察官於89年1 月14日以89年度戒毒偵
    字第5 號為不起訴處分確定；復因施用毒品案件，經臺灣板
    橋地方法院以90年度毒聲字第4016號裁定送強制戒治，於91
    年10月3日強制戒治執行完畢，同案並經同法院於91年1月30
    日以90年度易字第3792號刑事判決判處有期徒刑5 月，如易
    科罰金以銀元300元折算1日，於91年3月1日判決確定，並於
    91年10月9 日易科罰金執行完畢；另因施用毒品案件，經臺
    灣板橋地方法院於95年7月19日以95年度易字第571號刑事判
    決判處有期徒刑6 月，如易科罰金以銀元300元折算1日，於
    95年10月14日易科罰金執行完畢。詎甲○○猶不知悔改，竟
    又基於施用第一級毒品海洛因及第二級毒品甲基安非他命之
    犯意，於上開強制戒治執行完畢釋放後之5年內，即於96年4
    月2日下午5時許，在臺北縣土城市○○路自己車上，以將海
    洛因、甲基安非他命混合後置於玻璃球內燒烤吸食其生成煙
    霧之方式，同時施用第一級毒品海洛因、第二級毒品甲基安
    非他命1 次（起訴書載為分別施用第一級毒品海洛因、第二
    級毒品甲基安非他命）。嗣於96年4月3日下午4 時20分許在
    臺北縣土城市○○路○段16巷24弄1號2 樓為警查獲，並扣得
    海洛因2包（合計淨重1.03公克）、甲基安非他命1包（驗餘
    淨重0.0664公克）、電子磅秤1台、分裝袋1批，復經警採集
    其尿液送驗而偵悉上情。
二、案經臺北市政府警察局移送臺灣士林地方法院檢察署呈請臺
    灣高等法院檢察署檢察長令轉臺灣板橋地方法院檢察署檢察
    官偵查起訴。
    理  由
一、上開施用第一、二級毒品之事實，業據上訴人即被告甲○○
    （簡稱被告）於原審審理時自白不諱，且查：（一）被告經
    警採尿送台灣尖端先進生技醫藥股份有限公司以酵素免疫分
    析法篩檢、氣相層析質譜儀分析法確認，檢驗結果認該尿液
    呈嗎啡及甲基安非他命陽性反應，此有該公司96年4 月13日
    出具之濫用藥物檢驗報告、臺北市政府警察局偵辦毒品案件
    尿液檢驗委驗單各1 份在卷可稽（參臺灣士林地方法院檢察
    署96年度偵字第4536號偵查卷第105頁、第106頁）；（二）
    海洛因施用入人體後水解還原成嗎啡，再循嗎啡之代謝方式
    排出體外，業據行政院衛生署藥物食品檢驗局以（73）藥檢
    壹字第030221號函說明綦詳，且尿液中能否驗出嗎啡陽性反
    應，與其投與量、投與途徑、採尿時間、個人體質及檢測方
    法之靈敏度有關，國外曾有文獻報導注射6 毫克之海洛因鹽
    酸鹽，其代謝物嗎啡之平均可檢出時限約為26小時，亦經行
    政院衛生署藥物食品檢驗局於81年9月8日以（81）藥檢壹字
    第8114885 號函釋明在案；（三）甲基安非他命經口服投與
    後，約百分之70於24小時內自尿中排出，約百分之90於96小
    時內自尿中排出，由於目前國內尿液中甲基安非他命之檢驗
    僅為鑑定其是否呈陽性反應，尚未定其含量，且甲基安非他
    命成分之檢出與其投與方式、投與量、個人體質、採尿時間
    與檢測儀器之精密度等諸多因素有關，因此僅憑尿液中呈甲
    基安非他命陽性反應，並無法確實推算吸食時間距採集時間
    之長短，惟依上述資料推斷，最長可能不會超過4 日即96小
    時，此經行政院衛生署藥物食品檢驗局於81年2月8日以（81
    ）藥檢壹字第001156號函釋明在案。前揭尿液檢驗報告載明
    係以GC/MS （即氣相層析質譜儀分析法）方法作為確認檢驗
    之方式，而該方法之原理係檢品經氣化後，通過層析管分離
    純化，再將純化後之成分循序送入質譜儀做個別鑑定。因質
    譜儀所測定之圖譜，在化學上被公認具有指紋特性，故可據
    以完全判定該檢品係為何種化合物。是以氣相層析質譜儀（
    GC/MS ）作藥物及其代謝產物之定性及定量分析，幾乎不會
    有偽陽性反應產生，此經台北榮民總醫院於83年4月7日以83
    北總內字第3059號函釋明在案；（四）甲基安非他命或海洛
    因大多分開使用，惟於下列情況會有混用：１、有些海洛因
    使用者喜好加入甲基安非他命以增加其舒暢感覺；２、原先
    使用甲基安非他命者開始嘗試使用海洛因時；３、有些海洛
    因成癮者偶而會施用安非他命來消除海洛因戒斷時出現之不
    舒服症狀；４、有些海洛因販毒者加入甲基安非他命以增加
    其重量。這兩種藥物同時施用不會引起排斥，甚至在欣快感
    方面有被加強的可能，此有行政院國軍退除役官兵輔導委員
    會臺北榮民總醫院於93年5 月11日以北總內字第0930023372
    號函影本在卷可佐；（五）扣案之第一級毒品海洛因2 包、
    第二級毒品甲基安非他命1 包送驗結果，確屬第一級毒品海
    洛因（合計淨重1.03公克）、第二級毒品甲基安非他命（驗
    餘淨重0.0664公克），此有法務部調查局96年5 月19日調科
    壹字第09623043920 號、交通部民用航空局航空醫務中心毒
    品鑑定書各1 份附卷為佐（參同上偵查卷第117頁、第116頁
    ），應認上開扣案毒品分別確係第一級毒品海洛因、第二級
    毒品甲基安非他命無誤。被告之尿液經以氣相層析質譜儀分
    析法檢驗，既係呈嗎啡及甲基安非他命陽性反應，顯見被告
    應有在前揭犯罪時間同時施用第一級毒品海洛因及第二級毒
    品甲基安非他命之行為甚明，足認被告前揭自白與事實相符
    ，堪予採信。
二、經查，本件被告曾因施用毒品案件，經臺灣新竹地方法院以
    87年度毒聲字第752 號裁定送觀察、勒戒後，認有繼續施用
    毒品之傾向，經同法院以87年度毒聲字第1106號裁定送強制
    戒治，於88年7 月12日因停止戒治釋放出所付保護管束，嗣
    於同年12月16日保護管束期滿視為執行完畢，並由臺灣新竹
    地方法院檢察署檢察官於89年1 月14日以89年度戒毒偵字第
    5 號為不起訴處分確定，復因施用毒品案件，經依臺灣板橋
    地方法院90年度毒聲字第4016號裁定送強制戒治，於91年10
    月3日強制戒治執行完畢之事實，有本院被告前案紀錄表1份
    在卷可按，是被告於前揭強制戒治執行完畢釋放後5 年內，
    再犯本件施用第一級毒品海洛因及施用第二級毒品甲基安非
    他命，事證明確，其犯行堪以認定，應依法論科。
三、查海洛因、甲基安非他命分屬毒品危害防制條例第2條第2項
    第1款所規定之第一級毒品及同條項第2款所規定之第二級毒
    品，核被告所為，係犯毒品危害防制條例第10條第1 項施用
    第一級毒品罪及同條第2 項施用第二級毒品罪。其持有毒品
    之低度行為，應為施用毒品之高度行為所吸收，均不另論罪
    。又被告同時施用第一級毒品海洛因及第二級毒品甲基安非
    他命，係以1行為同時觸犯上開2罪，為想像競合犯，依刑法
    第55條之規定，應從一重依施用第一級毒品罪論處。公訴意
    旨認上開2 罪應分論併罰，容有誤會。又被告有如事實欄所
    載刑事科刑及執行紀錄，有本院被告前案紀錄表在卷可憑，
    其受有期徒刑之執行完畢後，5 年以內故意再犯本件有期徒
    刑以上之罪，為累犯，應依刑法第47條第1 項之規定加重其
    刑。又被告前揭犯罪時間在96年4 月24日以前，合於減刑條
    件，應依中華民國九十六年罪犯減刑條例第2條第1項第3 款
    規定，減其宣告刑2分之1。
四、原審本於同一見解，以被告犯行明確，適用毒品危害防制條
    例第10條第1項、第2項、第23條第2 項、刑法第11條前段、
    第47條第1項、第55條、中華民國九十六年罪犯減刑條例第2
    條第1項第3 款、第7條之規定，並審酌被告施用毒品，足以
    戕害其身心，滋生其他犯罪，惡化治安，嚴重損及公益，且
    被告前曾犯施用毒品罪，業經強制戒治執行完畢釋放並獲不
    起訴處分之寬典，仍未戒斷其施用毒品之惡習，竟再為本件
    施用毒品犯行，顯見其不思悔改，及其犯後坦承犯行，而施
    用毒品行為於本質上係屬自我戕害行為，反社會性之程度應
    屬較低等一切情狀，量處有期徒刑1年2月，減為有期徒刑7
    月。另說明扣案海洛因2 包其內之海洛因（合計淨重1.03公
    克）及扣案甲基安非他命1 包其內之甲基安非他命（驗餘淨
    重0.0664公克）分屬第一、二級毒品，且係本件查獲之毒品
    ，不問屬於犯人與否，應依毒品危害防制條例第18條第1 項
    前段規定，併予宣告沒收銷燬（惟鑑驗耗罄之毒品既已滅失
    ，自毋庸宣告沒收銷燬），又扣案海洛因2 包、甲基安非他
    命1包之外包裝及扣案分裝袋1批係用以包裹毒品海洛因、甲
    基安非他命，防其裸露、潮濕，便於攜帶；扣案電子磅秤1
    台係秤量上開2 毒品，以節量施用毒品，均被告所有供本件
    施用毒品所用或預備之用，此據被告於原審審理時供明在卷
    ，乃依刑法第38條第1項第2款規定，併予宣告沒收。至扣案
    NOKIA牌、SONY ERICSSON牌行動電話各1具（含易付卡2枚、
    SIM卡1枚）固為被告所有，惟尚乏其他事證證明與本件被告
    施用毒品有關，另扣案海洛因2包、甲基安非他命1包、斜口
    吸管1支、行動電話1具（門號0000000000號），被告均否認
    為其所有，復無其他積極證據證明與被告施用毒品犯行有關
    ，且為另案之重要證物，均不於本案宣告沒收等情，經核原
    判決認事用法並無不合，量刑亦屬妥適。被告上訴意旨以原
    審量刑過重，並主張其繫屬於本院之另案，所犯日期與本件
    相近，2 件犯行應論以接續犯等語，指摘原審判決不當。惟
    查，量刑為法院依職權審酌事項，原審量刑並無違反經驗法
    則及比例原則，又被告施用本件毒品之時間，與其前案所施
    用者不同，非屬接續犯，此有原審96年度訴字第4574號刑事
    判決1 份在卷可按，被告所為，自應一罪一罰，始符現行刑
    法刪除連續犯之立法本旨，所提上訴，為無理由，應予駁回
    。
五、被告經合法傳喚，無正當理由不到庭，爰不待其陳述逕行判
    決。
據上論斷，應依刑事訴訟法第368條、第371 條，判決如主文。
本案經檢察官游明仁到庭執行職務。
中    華    民    國    97    年    8     月    13    日
                  刑事第二十庭審判長法  官  楊貴雄
                                    法  官  林銓正
                                    法  官  鄧振球
以上正本證明與原本無異。
如不服本判決，應於收受送達後10日內向本院提出上訴書狀，其
未敘述上訴之理由者並得於提起上訴後10日內向本院補提理由書
（均須按他造當事人之人數附繕本）。
                                    書記官  劉有志
中    華    民    國    97    年    8     月    13    日
附錄：本案論罪科刑法條全文
毒品危害防制條例第10條
施用第一級毒品者，處6 月以上5 年以下有期徒刑。
施用第二級毒品者，處3 年以下有期徒刑。


司法院資訊處製作；財團法人民間司法改革基金會備份。
